# 对教材【设定受益计划】概念及例题的质疑

提问人：ml4244781 时间：2018-05-05 20:00:20
以下是我这两天死抠设定受益计划这一个知识点，查阅了很多很多资料，得出的一个自以为是的理解，理解以一道自编自解的题目为展现。 因为无法认同书中的一些概念和例题，遂发帖求得各位大侠和小仙女们一起探讨。 下面是本人暂无法认同片段的摘选：
（ 1 ）“设定受益计划存在资产的，企业应当将设定受益计划义务现值减去设定受益计划资产公允价值所形成的赤字或盈余确认为一项设定受益计划净负债或净资产。设定受益计划存在盈余的，企业应当以设定受益计划的盈余和资产上限两项的孰低者计量设定受益计划净资产。”
本人理解应为：企业应当将设定受益计划义务现值减去设定受益计划账面价值所形成的赤字或盈余确认为一项设定受益计划净负债或净资产。（无孰低比较） （ 2 ） 2018 版注会教材【例10-14】：20x6年年初有设定受益计划净资产 1 亿元，折现率10%。会计处理为： 借：应付职工薪酬 1000w 贷：财务费用 1000w
应为：借：设定受益计划资产 1000w 贷：财务费用 1000w 因为应付职工薪酬并不会因为计划资产的变动而变动，计划资产只是企业的投资手段。
下面为自编自解的一道题： 前情：甲公司，设定受益计划折现率与设定受益计划资产收益率均为10%。已提缴设定受益计划资产100 ，基金规定，收益的50%可返还甲公司，其余50%归基金管理人员。超过计划义务的提缴部分，在所有义务结算完毕可以返还。
（一） 2015 年年初，计划义务现值 120 ，计划资产账面价值 150 （公允价值 200 ），设定受益净资产 30 。 期间，未确认“应付职工薪酬——设定受益计划义务”与“设定受益计划资产”的变动。 2015 年年末，当年服务成本50.此时，经精算师精算，计划义务损失 20 。
此时计划资产公允价值 300 。 问：各业务分录
（ 1 ）确认当年服务成本 借：管理费用 50 （为简便，均以管理费用替代） 贷：应付职工薪酬——设定受益计划义务 50（ 2 ）确认去年服务成本 借：财务费用 12 （120*10%） 贷：应付职工薪酬——设定受益计划义务 12（ 3 ）确认精算损失 借：其他综合收益 20 贷：应付职工薪酬——设定受益计划义务 20
应付职工薪酬——设定受益计划义务账面价值=120+50+12+20=202
（ 4 ）确认计划资产利息 借：设定受益计划资产 15 （150*10%） 贷：财务费用 15
设定受益计划资产账面价值=150+15=165
（ 5 ）确认计划资产上限影响变动 借：设定受益计划资产 35 (（300-100）*50%+100-165） 贷：其他综合收益 35设定受益计划资产账面价值=165+35=200 设定受益计划资产上限=（300-100）*50%=100设定受益计划净负债=计划义务现值-计划资产=202-200=2
（二） 2016 年年初，提缴 100 ，支付50. 2016年年末，当年服务成本 60 ，无精算变动。计划资产公允价值400. （ 1 ）确认提缴 借：
设定受益计划资产 100 贷：银行存款 100
设定受益计划资产账面价值=200+100=300
（ 2 ）确认支付 借：应付职工薪酬——设定受益计划义务 50 贷：设定受益计划资产 50
设定受益计划资产账面价值=300-50=250 应付职工薪酬——设定受益计划义务账面价值=202-50=152（ 3 ）确认当年服务成本 借：管理费用 60 贷：应付职工薪酬——设定受益计划义务 60
（ 4 ）确认去年服务成本 借：财务费用 20.2（202*10%） 贷：应付职工薪酬——设定受益计划义务 20.2应付职工薪酬——设定受益计划义务账面价值=152+60+20.2=232.2
（ 5 ）确认计划资产利息 借：设定受益计划资产 25 （250*10%） 贷：财务费用 25
设定受益计划资产账面价值=250+25=275
（ 6 ）确认计划资产上限影响变动 资产上限=[公允价-（提缴-支付）]*50%=[400-(100+100-50)]*50%=125 资产上限影响变动=125+150-275=0
借：设定受益计划资产 0 贷：其他综合收益 0
设定受益计划资产账面价值=275 设定受益计划净资产=计划资产-计划义务现值=275-232.2=42.8本人核心观点： （ 1 ）应付职工薪酬与设定受益计划资产只存在情感上的联系，不存在肉体上的联系。所以呢~你算你的，我算我的！ （ 2 ）计划资产以属于公司的价值入账。
因为小弟无任何实务经验，所以对具体业务是一窍不通，这自以为是的观点可能极度的不正确！但我脑子一团浆糊，就只能出此下策认为书本有误了 还望各位大侠、仙女姐姐们不要吝啬手中的砖头，随便朝我呼来，以解心中愤懑

回答人：chenyiwei
在实际操作中，设定受益计划的精算均由专门的精算机构负责完成，财务人员只需要知道如何根据精算结果编制会计分录和附注披露信息即可。具体如何操作，只要实际操作过一次即可清楚。相关问答可参照《瑞华研究 2010 ～ 2016 汇编》之“问题1-4-13（如何根据精算结果编制设定受益计划的会计处理分录）”。

提问人：ml4244781 时间：2018-05-06 11:29:04
感谢贴出瑞华研究这样一本高端书籍！不过里面只是很简单地说了一下精算表中的什么放入什么报表项目，还是搞不懂分录要怎么写呢

回答人：chenyiwei
正式的精算表中每个项目都会有数字的，将对应项目的数字填入分录中的对应科目即可。